【裁判字號】    95,上訴,2756
【裁判日期】    951121
【裁判案由】    偽造文書等
【裁判全文】
臺灣高等法院刑事判決                95年度上訴字第2756號
上  訴  人    臺灣臺北地方法院檢察署檢察官
被      告    甲○○
選任辯護人    簡炎申律師
              林光彥律師
上列上訴人因被告偽造文書等案件，不服臺灣臺北地方法院九十
五年度訴字第七七五號，中華民國九十五年六月廿六日第一審判
決（起訴案號：臺灣臺北地方法院檢察署九十四年度偵字第一八
五九七號），提起上訴，本院判決如下：
    主  文
上訴駁回。
    理  由
一、本件被告甲○○所犯非死刑、無期徒刑、最輕本刑三年以上
    有期徒刑之罪，亦非高等法院管轄第一審案件，其於本院審
    理中，就被訴事實為有罪之陳述，經告知其簡式審判之旨，
    並聽取公訴人及被告之意見後，依刑事訴訟法第二百七十三
    條之一第一項之規定，經合議庭裁定進行簡式審判程序，合
    先敘明。
二、本案經本院審理結果，認第一審以被告連續犯刑法第二百十
    六條、第二百十條之行使偽造私文書罪及第三百三十九條第
    一項之詐欺取財罪，依方法結果之牽連關係，從一重之行使
    偽造文書罪處斷，量處有期徒刑四月，並諭知易科罰金之折
    算標準，認事用法及量刑均無不當，應予維持，並引用第一
    審判決書記載之事實、證據及理由（如附件）。
三、檢察官上訴意旨以：被告不法所得之財產頗巨，且已獨吞長
    達十年，至今拒不和解，惡性非淺，可見其犯後態度不佳，
    原審量刑顯然過輕，請求撤銷改判等語。惟查，被告辯稱係
    為於辦理父親喪事、不動產過戶及繳納所有稅捐決算後，才
    為分配，且嗣係因與稅捐機關為行政爭訟，至去年七月一切
    方為底定，故要無檢察官所稱長年侵吞等情，既合一般繼承
    人均於繳銷一切開銷、稅捐後，方為分配遺產之社會常情不
    悖。另因行政爭訟延宕，亦與告訴人於本院自承確至去年七
    月方核繳遺產稅一節相符，乃被告所辯應可採信。至被告與
    告訴人等家人對遺產額度之計算、分配之爭議，則純屬民事
    糾葛，要與本案無涉，附此敘明。
四、茲附帶說明者：刑法第二條第一項規定：行為後法律有變更
    者，適用行為時之法律。但行為後之法律有利於行為人者，
    適用最有利於行為人之法律。
    （一）被告行為後，刑法第五十六條連續犯及第五十五條後
          段牽連犯之規定，業均於九十四年二月二日修正公布
          刪除，並於九十五年七月一日施行，則被告之犯行，
          因行為後新法業已刪除連續犯及牽連犯之規定，此刪
          除雖非犯罪構成要件之變更，但顯已影響行為人刑罰
          之法律效果，自屬法律有變更，依新法第二條第一項
          規定，比較新、舊法結果，仍應適用較有利於被告之
          行為時法律即舊法論以連續犯、牽連犯（最高法院九
          十五年第八次刑事庭會議決議參照）。
    （二）又被告行為時易科罰金之折算標準，修正前罰金罰鍰
          提高標準條例第二條前段（現已刪除）規定，就其原
          定數額提高為一百倍折算一日，則本件被告行為時之
          易科罰金折算標準，應以銀元三百元折算一日，經折
          算為新臺幣後，應以新臺幣九百元折算一日。而九十
          五年七月一日修正公布施行之刑法第四十一條第一項
          前段則規定：「犯最重本刑為五年以下有期徒刑以下
          之刑之罪，而受六個月以下有期徒刑或拘役之宣告者
          ，得以新臺幣一千元、二千元或三千元折算一日，易
          科罰金。」比較修正前後之易科罰金折算標準，以修
          正公布施行前之規定，較有利於被告，則應依刑法第
          二條第一項前段，適用修正前刑法第四十一條第一項
          前段規定，定其折算標準。
五、綜上，本案原審之認事用法均無違誤，科刑亦稱妥適（除不
    及為新舊法之比較，已由本院為補充說明，惟因比較結果仍
    應適用修正前刑法相關規定，原判決適用法規並無不當，不
    構成撤銷之理由）。檢察官仍執前詞提起上訴，指摘原判決
    不當，為無理由，應予駁回。
六、據上論結，應依刑事訴訟法第三百七十三條、第三百六十八
    條、第二百七十三條之一第一項，判決如主文。
本案經檢察官林炳雄到庭執行職務。
中    華    民    國   九十五   年   十一   月  廿一  日
                  刑事第十四庭審判長法  官  蘇隆惠
                                    法  官  林秀鳳
                                    法  官  陳玉雲
以上正本證明與原本無異。
如不服本判決，應於收受送達後十日內向本院提出上訴書狀，其
未敘述上訴之理由者並得於提起上訴後十日內向本院補提理由書
（均須按他造當事人之人數附繕本）。
                                    書記官  陳思云
中    華    民    國    95    年    11    月    22    日
附錄：本案論罪科刑法條全文
中華民國刑法第216條（行使偽造變造或登載不實之文書罪）
行使第 210 條至第 215 條之文書者，依偽造、變造文書或登載不實
事項或使登載不實事項之規定處斷。
中華民國刑法第210條（偽造變造私文書罪）
偽造、變造私文書，足以生損害於公眾或他人者，處 5 年以下有期徒刑。
中華民國刑法第339條第1項（普通詐欺罪）
意圖為自己或第三人不法之所有，以詐術使人將本人或第三人之物交付者
，處 5 年以下有期徒刑、拘役或科或併科 1 千元以下罰金。
以前項方法得財產上不法之利益或使第三人得之者，亦同。
附件：
臺灣臺北地方法院刑事判決               95年度訴字第775號
    公  訴  人  臺灣臺北地方法院檢察署檢察官
    被      告  甲○○  男  66歲（民國○○年○月○○日生）
                        住臺北市○○街113巷29號4樓
                        身分證統一編號：Ｚ000000000號
    選任辯護人  林光彥律師
                簡炎申律師
上開被告因偽造文書案件，經檢察官提起公訴（九十四年度偵字
第一八五九七號），因被告於本院準備程序中就被訴事實為有罪
之陳述，經本院合議庭裁定改進行簡式審判程序，本院判決如下
：
    主  文
甲○○連續行使偽造私文書，足以生損害於他人，處有期徒刑肆
月，如易科罰金，以佰元折算壹日。
    事  實
一、甲○○、乙○○、丙○○、丁○○、戊○○、己○○、庚○○、辛○○、壬○○為癸○○之子女，甲○○明知其在癸○○於民國八十六年十月二十五日死亡後並未取得其他繼承人
    之同意或授權，竟意圖為自己不法所有及行使偽造私文書之
    概括犯意，於八十六年十月二十七日及同年十一月三日，持
    癸○○如附表一、二所示之信託憑證、定存單及原留印鑑章
    前往中聯信託公司中正分公司（設臺北市○○○路○段一○
    九號，下稱中聯公司）、彰化銀行總部分行（設臺北市○○○路○段五七號，下稱彰化銀行），在如附表一所示之信託
    憑證背面、領息憑條、如附表二所示之解約傳票上盜蓋癸○○之上開印鑑章以表明領回信託基金、領取利息及辦理定存
    解約之用意（相關偽造私文書細節如附表一、二所示），再
    連續持向相關承辦人員以辦理如附表一、二所示之信託憑證
    及定存解約以行使前開經偽造之解約文件，使相關承辦人員
    陷於錯誤而交付如附表一、二所示之本金及利息，足以生損
    害於中聯公司、彰化銀行、乙○○、丙○○、丁○○、戊○○、己○○、庚○○、辛○○、壬○○。
二、案經乙○○訴由臺北市政府警察局中正第二分局報請臺灣臺
    北地方法院檢察署檢察官偵查起訴。
    理  由
一、訊據被告甲○○對於上開犯罪事實固不否認，惟辯稱：伊雖
    未先特別取得所有繼承人同意去辦理如附表一、二所示信託
    基金及定存之解約，然扣除相關癸○○之喪葬費、稅金等款
    項後，現仍有二百餘萬元可供分配，伊之行為應不致於造成
    其他繼承人即乙○○、丙○○、丁○○、戊○○、己○○、
    庚○○、辛○○、壬○○之損害，且伊於行為時並不知行為
    違背法令云云。經查：本案被告未經取得其他繼承人同意或
    授權而以被繼承人癸○○名義填具如附表一、二所示之文件
    辦理解約等情，為被告所坦承，核與告訴人乙○○指訴情節
    相符，並有癸○○中聯公司、彰化銀行存款歸戶資料查詢列
    印表、中聯公司九十五年三月七日所發（九五）聯業字第一
    三四號函附資料、中聯公司九十五年三月二十日所發（九五
    ）聯業字第一六二號函、彰化銀行九十五年三月二十八日所
    發彰商存匯字第○三二八六號函在卷可資佐證，被告自白核
    與事實相符。另按（舊）刑法第二百二十四條之偽造、變造
    文書罪，祇須所偽造、變造之文書有足生損害於公眾或他人
    之危險，即行成立，並非以確有損害事實之發生為構成要件
    ，最高法院著有二十二年上字第八七四號判例要旨可參，本
    件被告既未經其餘繼承人同意或授權以被繼承人名義製作文
    書向中聯公司、彰化銀行辦理解約及領取款項，已如前述，
    因相關經偽造之私文書將可能影響被繼承人私法上之權利義
    務，自堪認對於其餘繼承人即乙○○、丙○○、丁○○、戊○○、己○○、庚○○、辛○○、壬○○有生損害之危險，
    並不因被告現是否仍可提供一定金額之款項供遺產分配而有
    所不同。復按不得因不知法律而免除刑事責任，亦為刑法第
    十六條前段所明定，既刑法第二百十六條、第二百十條之規
    定就行使偽造私文書之行為定有刑責，則被告自不得以不知
    法律而免除刑事責任。綜上所述，本件事證業已明確，被告
    犯行堪以認定。
二、核被告所為，係犯刑法二百十六條、第二百十條之行使偽造
    私文書罪及刑法第三百三十九條第一項之詐欺取財罪。被告
    於如附表一、二所示辦理解約之資料上盜蓋癸○○之印章之
    行為，屬偽造私文書之部分行為，而偽造私文書之低度行為
    復為行使之高度行為所吸收，均不另論罪。被告先後數次行
    使偽造私文書、詐欺取財之犯行，時間緊接，犯罪手法相同
    ，觸犯為構成要件相同之罪名，顯係各基於概括犯意而為，
    應依連續犯之規定各論以連續行使偽造私文書罪、連續詐欺
    取財罪，並均加重其刑。至於被告所犯上開連續行使偽造私
    文書罪、連續詐欺取財罪間，有方法目的之牽連關係，應依
    刑法第五十五條之規定從重論以連續行使偽造私文書罪。爰
    審酌被告於本院審理中坦白承認犯行，犯後態度尚佳，犯罪
    手段、犯罪期間、犯罪之次數、犯罪動機及犯罪對於他人所
    生損害之程度，量處如主文所示之刑，並諭知易科罰金之折
    算標準。
據上論斷，應依刑事訴訟法第二百七十三條之一第一項、第二百
九十九條第一項前段，刑法第五十六條、第二百十六條、第二百
十條、第三百三十九條第一項、第五十五條、第四十一條第一項
前段，罰金罰鍰提高標準條例第一條前段、第二條，判決如主文
。
本案經檢察官黃文明到庭執行職務
中    華    民    國    95    年    6     月    26    日
                        臺灣臺北地方法院刑事第八庭
                            法  官  唐于智
如不服本判決，應於判決送達後10日內向本院提出上訴狀（應抄
附繕本）。告訴人或被害人如對於本判決不服者，應具備理由請
求檢察官上訴，其上訴期間之計算係以檢察官收受判決正本之日
期為準。
上正本證明與原本無異。
                            書記官  李玟郁
中    華    民    國    95    年    6     月    28    日
附錄本案論罪科刑法條
刑法第216條
行使第210 條至第215 條之文書者，依偽造、變造文書或登載不
實事項或使登載不實事項之規定處斷。
刑法第210條
偽造、變造私文書，足以生損害於公眾或他人者，處5 年以下有
期徒刑。
刑法第339條第1項
意圖為自己或第三人不法之所有，以詐術使人將本人或第三人之
物交付者，處5 年以下有期徒刑、拘役或科或併科1 千元以下罰
金。
附表1 ：中聯信託公司信託資金（單位：新臺幣）
┌─┬──┬──┬─────┬───┬───┬───────────┐
│編│帳號│憑證│本金金額  │起息日│解約日│相關解約領息文件、所在│
│號│    │號碼├─────┼───┤      │位置                  │
│  │    │    │利息金額  │到息日│      │                      │
├─┼──┼──┼─────┼───┼───┼───────────┤
│1 │0000│000 │50萬元    │860808│861027│信託憑證影本見臺灣臺│
│  │0000│000 ├─────┤870308│      │北地方法院檢察署94年度│
│  │0000│    │5979.45元 │      │      │偵字第18597 號卷第174 │
│  │00  │    │          │      │      │ 頁                   │
│  │    │    │          │      │      │領息憑條影本見同上偵│
│  │    │    │          │      │      │查卷第180 頁          │
├─┼──┼──┼─────┼───┼───┼───────────┤
│2 │0000│000 │33萬7281元│860208│861027│信託憑證影本見同上偵│
│  │0000│000 ├─────┤870208│      │卷第175頁             │
│  │0000│    │1 萬4600.1│      │      │領息憑條影本見同上偵│
│  │00  │    │元        │      │      │卷第181頁             │
├─┼──┼──┼─────┼───┼───┼───────────┤
│3 │0000│000 │56萬2135元│860208│861027│信託憑證影本見同上偵│
│  │0000│000 ├─────┤870208│      │卷第178頁             │
│  │0000│    │2 萬4333.5│      │      │領息憑條影本見同上偵│
│  │00  │    │1 元      │      │      │卷第179頁             │
├─┼──┼──┼─────┼───┼───┼───────────┤
│4 │0000│000 │33萬7281元│860208│861027│信託憑證影本見同上偵│
│  │0000│000 ├─────┤870208│      │卷第176頁             │
│  │0000│    │1 萬4600.1│      │      │領息憑條影本見同上偵│
│  │00  │    │元        │      │      │卷第183頁             │
├─┼──┼──┼─────┼───┼───┼───────────┤
│5 │0000│000 │56萬2135元│860208│861027│信託憑證影本見同上偵│
│  │0000│000 ├─────┤870208│      │卷第177頁             │
│  │0000│    │2 萬4333.5│      │      │領息憑條影本見同上偵│
│  │00  │    │1 元      │      │      │卷第182頁             │
├─┼──┼──┼─────┼───┼───┼───────────┤
│6 │0000│000 │224 萬3843│860320│861027│信託憑證影本見同上偵│
│  │0000│000 │元        │870320│      │卷第169頁             │
│  │0000│    ├─────┤      │      │領息憑條影本見同上偵│
│  │00  │    │8萬1485.31│      │      │卷第171頁             │
│  │    │    │元        │      │      │                      │
└─┴──┴──┴─────┴───┴───┴───────────┘
附表2 ：彰化銀行定存單（單位：新臺幣）
┌─┬────┬────┬───┬───┬───┬─────────┐
│編│存單號碼│金    額│起存日│到期日│解約日│相關解除定存文件  │
│號│        │        │      │      │      │                  │
├─┼────┼────┼───┼───┼───┼─────────┤
│1 │00000000│70萬元  │851103│861203│861103│解約傳票因納莉颱風│
│  │        │        │      │      │      │毀損              │
├─┼────┼────┼───┼───┼───┼─────────┤
│2 │00000000│73萬9048│860901│870901│861103│同上              │
│  │        │元      │      │      │      │                  │
└─┴────┴────┴───┴───┴───┴─────────┘


司法院資訊處製作；財團法人民間司法改革基金會備份。
